臺灣苗栗地方法院民事簡易判決　　　　100年度苗簡字第166號
原　　　告　林建宇
被　　　告　楊莉花
上列當事人間請求返還不當得利事件，本院於100 年6 月9 日言
詞辯論終結，判決如下：
    主  文
原告之訴駁回。
訴訟費用由原告負擔。
    事  實
一、原告起訴主張：原告為訴外人林志緯之父，原告及林志緯曾
    與被告同事而相識。因被告知悉林志緯離婚，乃告以可幫忙
    介紹印尼女子作為婚配對象，原告同意後並委由被告安排介
    紹印尼籍女子與林志緯相親，並約定從相親到辦完結婚手續
    ，由原告支付新台幣（下同）30萬元予被告作為代辦一切事
    宜之費用及酬勞。原告先匯15萬元予被告作為支付機票及部
    分費用，嗣於民國99年10月間，被告安排原告與林志緯前往
    印尼相親，抵達後次日被告便安排印尼女子Ring ani與林志
    緯相親，雙方於數日後在印尼辦妥結婚，期間原告再交付餘
    款15萬元予被告作為支出其他費用之用。詎林志緯隻身再度
    前往印尼接受印尼官員詢問時，答覆業已離婚並育有小孩，
    Ring ani獲悉後即以林志緯未事先告知上情為由而要求離婚
    。然原告一再告知被告於婚前務必告知女方林志緯已離婚並
    育有子女之事，被告竟未告知，且Ring ani結婚後旋即離婚
    ，亦未返台，足認被告與Ring ani有串通騙婚之嫌等語。為
    此，爰依不當得利及損害賠償之法律關係，提起本件訴訟。
    並聲明：(1)被告應給付原告30萬元；(2)訴訟費用由被告負擔
    。
二、被告抗辯：是原告與林志緯主動請求伊幫忙介紹印尼女子，
    伊事前即言明可以幫忙介紹，但不保證女方會來台，或者後
    來會不會離開，經林志緯同意後始著手進行。伊安排原告、
    林志緯前往印尼一週進行相親事宜，數日後林志緯即與Ring
    ani 於雅加達官方機構辦理結婚完畢。伊確實有將林志緯曾
    娶過越南新娘並育有2 名小孩之事告訴Ring ani及其母，至
    於林志緯與Ring ani為何離婚，伊並不知情，伊亦無欺騙行
    為。而原告交付之30萬元並非全是酬勞，尚包含原告、林志
    緯前往印尼之交通、食宿及為辦理結婚所需之手續、照相宴
    客等一切費用。林志緯與Ring ani既已結婚，伊自無賠償責
    任可言，是原告之請求，顯無理由等語。並聲明：(1)原告之
    訴駁回；(2)訴訟費用由原告負擔。
    理  由
一、按無法律上之原因而受利益，致他人受損害者，應返還其利
    益；又因故意或過失，不法侵害他人之權利者，負損害賠償
    責任；民法第179 條前段、第184 條第1 項前段定有明文。
    而民法第184 條第1 項所定侵權行為所發生之損害賠償請求
    權，以行為人有故意或過失不法侵害他人權利為其成立要件
    ，若其行為並無故意或過失，即無賠償之可言；且主張行為
    人應負該條第1 項前段之侵權行為責任者，應就故意或過失
    不法侵害權利之要件，負舉證責任（最高法院77年度台上字
    第2585號、80年度台上字第1462號判決意旨參照）。再當事
    人主張有利於己之事實者，就其事實有舉證之責任；民事訴
    訟法第277 條前段亦有明文。原告既主張被告未於婚前將林
    志緯已離婚且育有子女一事告知Ring ani，導致Ring ani與
    林志緯結婚後得知此事不滿，旋即離婚，亦未返台，可認被
    告與Ring ani有串通詐婚之嫌等節，揆諸前揭說明，原告自
    應就被告有上述不法行為之有利於己事實負舉證責任。
二、查兩造約定由被告為林志緯介紹印尼籍女子相親，並代為安
    排處理結婚所需手續、儀式等事宜，及支付交通、食宿及結
    婚相關費用，原告則給付被告30萬元。而被告確實於99年10
    月間安排原告偕同林志緯前往印尼相親，後林志緯與印尼女
    子Ring ani於印尼辦妥結婚相關儀式及手續，期間由被告支
    付交通、食宿、結婚手續、照相宴客等一切費用，原告亦給
    付被告30萬元完畢，惟Ring ani與林志緯結婚後旋即離婚等
    情，為兩造所不爭執，自堪信為真實。原告主張兩人離婚之
    主因係Ring ani於婚前不知林志緯已離婚且育有子女，此應
    歸責於被告未於婚前將上情告知Ring ani，且被告與Ring a
    ni有共謀騙婚之嫌，故被告應負損害賠償及返還不當得利之
    責任等語；被告則否認有共謀騙婚之不法行為，並辯稱其已
    將林志緯離婚且育有子女之事告知Ring ani與其母等語。經
    查：
（一）原告主張被告未盡告知義務，且與Ring ani有共謀騙婚之
      嫌乙節，既為被告所否認，則原告自應舉證證明被告確實
      未盡告知義務且有共謀騙婚之不法行為。惟原告迄未能舉
      證以實其說，且衡諸社會常情，離婚之原因多端，或因個
      性不合、或因一時衝動事後反悔、或因家人反對等，自不
      得僅以Ring ani要求離婚即推論被告與Ring ani間有共謀
      騙婚之不法情事，故原告空言指摘，實不足以認定被告受
      委任處理事務有何過失及詐欺之不法行為甚明。況原告已
      自認林志緯與印尼女子Ring ani已於印尼辦妥結婚手續之
      事實，足見被告已完成委任事務。再者，兩造並無約定倘
      事後女方與林志緯離婚、或者不履行同居義務（即不來台
      灣），被告即應負返還30萬元之責，故原告徒以Ring ani
      與林志緯離婚即主張被告應負損害賠償責任，請求被告返
      還30萬元，顯屬無據。
（二）又原告係基於兩造間之委任關係而給付被告30萬元，且被
      告已完成委任事務，則被告受領30萬元自有法律上之原因
      無疑。再者，原告復自認30萬元並非全屬委任報酬，尚包
      含原告、林志緯前往印尼及停留印尼期間、為辦理結婚所
      需之手續、儀式等一切事項開銷之情在卷（卷第23頁），
      是被告所受之利益顯非30萬元甚明。準此，原告依不當得
      利之法律關係請求被告返還30萬元，亦無足取。
三、綜上所述，原告既未能舉證證明被告有何侵權行為或違反委
    任契約情事，亦未能證明被告無法律上原因而受有30萬元之
    利益，故其依民法損害賠償、不當得利之法律關係，請求被
    告給付30萬元，均無理由，應予駁回。
四、本件事證已臻明確，兩造其餘攻擊防禦方法及舉證，經核均
    與判決結果無影響，爰無庸逐一論述，附此敘明。
五、據上論結，原告之訴為無理由，依民事訴訟法第78條，判決
    如主文。
中    華    民    國   100    年    6     月    30    日
                  民事簡易庭法  官  黃怡玲
以上正本係照原本作成。
如對本判決不服，須於判決送達後20日內向本院提出上訴狀（須
附繕本）。
如委任律師提起上訴者，應一併繳納上訴審裁判費。
                        書記官  孫銘宏
中    華    民    國   100    年    6     月    30    日